臺灣基隆地方法院刑事判決
109年度易字第308號
公  訴  人  臺灣基隆地方檢察署檢察官
被      告  盧志柏


上列被告因詐欺案件，經檢察官提起公訴（109年度偵字第1342
號），本院判決如下：
    主  文
盧志柏犯詐欺得利罪，累犯，處拘役叁拾日，如易科罰金，以新
臺幣壹仟元折算壹日。未扣案之犯罪所得即相當於新臺幣捌佰肆
拾元之載送服務利益沒收，於全部或一部不能沒收或不宜執行沒
收時，追徵其價額。
    事  實
一、盧志柏前因公共危險案件，經本院105年度基交簡字第391號
    判決判處有期徒期2月確定，於民國105年9月6日易科罰金執
    行完畢。盧志柏猶不知悔改，於109年2月24日23時許，明知
    身上未攜帶任何金錢以支付搭乘計程車之車資，竟意圖為自
    己不法之利益，在新北巿瑞芳區建基路一段64之1號OK便利
    商店前撥打車行電話呼叫計程車，欲搭乘計程車至他處找尋
    親戚，林智偉接獲車行派車，即駕駛車牌號碼000-0000號營
    業小客車，至上開處所搭載盧志柏。林智偉誤認盧志柏有意
    願且有能力支付車資，乃依盧志柏要求，駕車載其前住○○區
    ○○路0號之「花媽牛肉麵店」，盧志柏下車找人未果，再要
    求林智偉駕車前往基隆巿中山區中和路之「大慶大城社區」
    ，抵達後即稱身上沒錢要下車找舅舅借錢，林智偉即隨同盧
    志柏至大慶大城社區某處所敲門，惟無人應門，林智偉始知
    受騙，隨即將盧志柏載往警局報案查辦，盧志柏以此方式詐
    得等同車資840元之載送服務利益。
二、案經林智偉訴由基隆巿警察局第四分局報告臺灣基隆地方檢
    察署檢察官偵查起訴。
    理  由
一、程序方面：按法院認為應科拘役、罰金或應諭知免刑或無罪
    之案件，被告經合法傳喚無正當理由不到庭者，得不待其陳
    述逕行判決，刑事訴訟法第306條定有明文。本案被告盧志
    柏經合法傳喚，無正當理由不到庭，查被告所犯為應科拘役
    之案件，爰不待其等到庭陳述，逕行一造辯論判決。
二、證據能力：
　　按被告以外之人於審判外之言詞或書面陳述，除法律有規定
    者外，不得作為證據，刑事訴訟法第159條第1項固有明文。
    惟被告以外之人於審判外之陳述，雖不符刑事訴訟法第159
    條之1至第159條之4之規定，而經當事人於審判程序同意作
    為證據，法院審酌該言詞陳述或書面陳述作成時之情況，認
    為適當者，亦得為證據；當事人、代理人或辯護人於法院調
    查證據時，知有第159條第1項不得為證據之情形，而未於言
    詞辯論終結前聲明異議者，視為有前項之同意，同法第159
    條之5定有明文。本判決所援引之各項供述證據、非供述證
    據，並無證據證明係公務員違背法定程序所取得，且當事人
    迄本院言詞辯論終結時，均未聲明異議，經本院審酌各該陳
    述作成時之情況，亦無違法不當情事，因而認為適當，均具
    證據能力。
三、被告盧志柏經合法傳喚未到庭，其於警詢辯稱：我知道自己
    出門沒帶錢，但我不是故意要搭霸王車詐騙計程車司機云云
    （偵卷二第20頁）。經查：
　㈠被告於109年2月24日23時許，身無分文，撥打車行電話呼叫
    計程車後，在新北巿瑞芳區建基路一段64之1號OK便利商店
    前，搭乘林智偉駕駛之車牌號碼000-0000號營業小客車，分
    別指定前往新北巿瑞芳區瑞濱路5號之「花媽牛肉麵店」及
    基隆巿中山區中和路之「大慶大城社區」，於抵達「大慶大
    城社區」時即告知無錢支付車款等情，為被告所是認，且據
    證人林智偉於警偵訊指訴歷歷，復有計程車資資料照片（偵
    卷第33頁）附卷可憑。上開事實，可予認定。
  ㈡衡以常情，一般人均會衡量自身經濟狀況決定以何種交通方
    式前往其他處所，而本件案發後，員警曾與證人協同搜查被
    告身上及隨身物品，發現被告確實身無分文（偵卷第20頁）
    ，本案被告未攜帶任何金錢，顯無能力支付計程車款，明知
    得以步行或搭乘公車等較便宜方式為交通方式，竟隱匿上情
    撥打電話呼叫費用較高之計程車，即有可議，況被告最初在
    瑞芳區尋人未獲，應知前往他處即有找不到人支付車款之可
    能性，竟仍要求證人駕車前往較遠之基隆巿，待抵達最後目
    的地後始告知證人無法支付車款，復無法叫應親友前來幫忙
    付款，被告顯無任何方式及能力給付車款。綜上各情，被告
    搭乘證人所駕計程車，自始即無力且無意願給付車資，主觀
    上具有不法所有意圖甚明。
  ㈢綜上，本案事證明確，被告犯行洵堪認定，應依法論科。 
四、論罪科刑
  ㈠按刑法第339條之詐欺罪，其成立固均以行為人有施用詐術之
    行為為必要，然所謂詐術行為，不以積極之語言、文字、肢
    體、舉動或兼有之綜合表態等為限，其因消極之隱瞞行為，
    致使被害人陷於錯誤，亦包括在內（最高法院90年度台上字
    第7781號判決參照）；刑法第339條第1、2項分別規定詐欺
    取財罪及詐欺得利罪，前者之行為客體係指財物，後者則指
    取得債權、免除債務、延期履行債務或提供勞務等財物以外
    之財產上不法利益（最高法院86年度台上字第3534號判決參
    照），是倘所詐取者，係無法以具體之物估量者，即應論以
    同條第2項之詐欺得利罪。而依一般生活經驗及經濟交易常
    態，乘客搭乘計程車，在通常觀念上即認為其對於車資具有
    支付之資力與意願，若乘客自始即明知身上無現金，竟不明
    白告知司機，使司機依據社會常情誤認其有支付之能力與意
    願，而提供載送服務，顯係利用司機之錯誤，而達到獲取載
    運服務之不法利益。是核被告所為，係犯刑法第339條第2項
    之詐欺得利罪。
  ㈡被告有事實欄所載論罪科刑執行完畢情形，有臺灣高等法院
    被告前案紀錄表乙份附卷可查，其於受徒刑執行完畢後5年
    內，故意再犯本案有期徒刑以上之罪，為累犯，顯見被告之
    刑罰反應力薄弱，需再延長其矯正期間，避免被告再犯，認
    應依刑法第47條第1項加重其刑。
 ㈢爰審酌被告為貪圖不法利益，以上開方式致證人陷於錯誤而提
   供載運服務，造成證人受有財產上損失，有害於社會正常交
   易秩序，所為應予非難，兼衡被告之犯後態度、證人所受損
   害程度暨被告尚未賠償證人，及被告自述教育程度專科畢業
   、家境小康（偵卷第17頁）等一切情狀，量處如主文所示之
   刑，並諭知易科罰金之折算標準，以資懲儆。
  ㈣被告所詐得相當於現金840元之不法利益（即計程車載送服
    務利益），為被告本件犯罪所得，應依刑法第38條之1第1項
    前段之規定宣告沒收，且依同條第3 項之規定，諭知於全部
    或一部不能沒收或不宜執行沒收時，追徵其價額。
據上論斷，應依刑事訴訟法第299條第1項前段、第306 條，刑法
第339條第2項、第47條第1項、第41條第1項前段、第38條之1第1
項前段、第3項，刑法施行法第1條之1第1項，判決如主文。
本案經檢察官陳宜愔提起公訴，檢察官林明志到庭執行職務。 
中　　華　　民　　國　　109 　年　　10　　月　　29　　日
                  刑事第五庭審判長法　官  吳佳齡 
　　　　　　　　　                法　官  陳怡安
　　　　　　　　　                法　官  鄭虹真
以上正本證明與原本無異。　　　　　　　　　
如不服本判決應於收受送達後20日內向本院提出上訴書狀，並應
敘述具體理由；其未敘述上訴理由者，應於上訴期間屆滿後20日
內向本院補提理由書（均須按他造當事人之人數附繕）「切勿逕
送上級法院」。
中　　華　　民　　國　　109 　年　　10　　月　　30　　日
                                書記官　周育義
附錄論罪法條：　　　　　　　　　　　　　　　　
中華民國刑法第339條
（普通詐欺罪）
意圖為自己或第三人不法之所有，以詐術使人將本人或第三人之
物交付者，處5年以下有期徒刑、拘役或科或併科50萬元以下罰
金。
以前項方法得財產上不法之利益或使第三人得之者，亦同。
前二項之未遂犯罰之。